臺灣高等法院臺中分院民事判決　　　　　96年度訴易字第12號
原　　告　甲○○
被　　告　乙○○
上列當事人間請求損害賠償事件，原告提起刑事附帶民事訴訟，
經本院刑事庭裁定移送民事庭（95年度交附民字第281號），本
院於96年3月13日言詞辯論終結，判決如下：
    主  　　文
被告應給付原告新台幣貳拾萬捌仟玖佰伍拾伍元，及自民國95年
12月20日起至清償日止按年利率百分之五計算之利息。
原告其餘之訴及假執行之聲請均駁回。
訴訟費用由被告負擔。
    事實及理由
一、原告起訴主張：被告於民國94年 9月28日下午，駕駛車牌號
    碼 4912-ＬＦ號自小客貨車，沿台中市宏恩二巷往西屯路三
    段方向行駛，於是日下午 4時30分許，行經台中市宏恩二巷
    與宏恩二巷35弄之無號誌交岔路口時，原應注意車前之狀況
    ，隨時採取必要之安全措施，並應注意左方車應暫停讓右方
    車先行，依當時之狀況又無不能注意之情事，竟疏未注意，
    貿然駛入該交岔路口，因而不慎與原告所騎乘之機車發生碰
    撞，造成原告人車倒地受有左側股骨骨折之傷害。原告依侵
    權行為之規定，可以請求被告賠償醫療費用新台幣（下同）
    16,091元，看護費用33,000元，無法工作減少收入 248,750
    元，及精神慰撫金600,000元，合計897,841元。又原告對於
    本件車禍之發生亦與有過失，應負百分之30之過失責任，被
    告應賠償之金額為628,489元。爰求為命被告給付628,489元
    ，及自起訴狀繕本送達翌日（即95年12月20日）起算法定遲
    延利息之判決。
二、被告則以：本件車禍之發生係因原告騎乘之機車車速過快，
    於被告自用小客貨車停車後撞上該車之右前角，原告之過失
    行為係肇事主因。且原告所請求賠償之金額，就看護費用、
    無法工作減少收入、精神慰撫金部分均有過高等語，資為抗
    辯。
三、以下之事實為兩造所不爭執：
　(一)被告於94年9月28日下午，駕駛車牌號碼4912-ＬＦ號之自用
  　小客貨車，沿台中市宏恩二巷往西屯路三段方向行駛，於是
    日下午 4時30分許，行經台中市宏恩二巷與宏恩二巷35弄之
    無號誌交岔路口，適有原告乘騎車牌號碼ＭＮ7-826 號之重
    機車，沿台中市宏恩二巷35弄往宏恩一巷方向行駛，兩車在
    該交岔路口，不慎由被告所駛之自用小客貨車右前角與原告
    所騎重機車之左側發生擦撞，原告所騎重機車因而人車倒地
    ，受有左側股骨骨折之傷害。
  (二)被告自用小客貨車及原告重機車行至前揭無號誌之交岔路口
    ，被告自用小客貨車係左方車，原告重機車為右方車。
　(三)本件車禍經台灣省台中市區車輛行車事故鑑定委員會鑑定之
  　結果，認為被告駕駛自用小客貨車行至無號誌交岔路口未讓
    右方車先行，為肇事主因，原告駕駛重機車行經無號誌交岔
    路口疏未減速慢行，為肇事次因。
  (四)被告過失撞傷原告，其刑事責任經台中地院95年度交易字第
    493號、本院 95年度交上易字第1565號刑事判決，認定被告
    未注意車前狀況，隨時採取必要之安全措施，及左方車未暫
    停讓右方車先行，原告亦未注意車前狀況，隨時採取必要之
    安全措施，及未減速慢行，作隨時停車之準備，判處被告有
    期徒刑三月確定。
  (五)原告因本件車禍受傷於94年 9月28日經送澄清綜合醫院急救
    ，94年 9月29日接受骨折復位及植入內固定手術，於94年10
    月12日出院，共計住院15日，支付醫療費用16,091元。
  (六)被告以資源回收為業，業經台中市政府核定為低收入戶。
四、本件兩造爭執之重點：
　(一)兩造就本件車禍所各應負之過失責任比例？
　(二)被告應賠償原告看護費用、無法工作減少收入、精神慰撫金
  　之金額為何？
五、本院得心證之理由：
　(一)兩造就本件車禍所各應負之過失責任比例？
　1.本件兩造車輛在台中市宏恩二巷與宏恩二巷35弄之無號誌交
  　岔路口發生擦撞，依被告自用小客貨車沿台中市宏恩二巷往
    西屯路三段，及原告機車由台中市宏恩二巷35弄往宏恩一巷
    之行駛方向，兩車在該無號誌之交岔路口交會時，被告自用
    小客貨車係左方車，原告機車為右方車；被告於台中地院95
    年度交易字第 493號過失傷害乙案審理時坦承「車禍發生當
    時，伊確實應該多注意路口狀況，不應只單純因為視線範圍
    內看路口沒車，沒有左右看一下即駕車駛越路口」等語，顯
    然被告駕駛自用小客貨車於駛至無號誌交岔路口未禮讓右方
    由原告騎乘之機車，且未注意車前狀況，隨時採取必要之安
    全措施，即貿然駛入該交岔路口。按汽車行駛時，駕駛人應
    注意車前狀況，並隨時採取必要之安全措施；汽車行駛至無
    號誌之交岔路口，未劃分幹、支線道或同為幹線道或支線道
    者，左方車應暫停讓右方車先行，道路交通安全規則第94條
    第3項、第102條第1項第2款定有明文。被告疏未注意上開規
    定，沒有注意車前狀況，亦未暫停讓右方之原告機車先行，
    而依當時狀況，又無不能注意之情事，被告之行為顯有過失
    。被告雖辯稱：伊於察覺原告機車駛來，立即停車，係伊自
    用小客貨車停車後始為原告機車撞上右前角云云，惟被告所
    辯縱然屬實，被告仍係違反上開交通安全規定，對被告未注
    意車前狀況及未暫停讓右方之原告機車先行所應負之過失責
    任並無影響。又本件車禍經台灣省台中市車輛行車事故鑑定
    委員會鑑定結果認為原告騎乘機車行經無號誌路口疏未減速
    慢行，亦為肇事原因，原告於台中地院95年度交易字第 493
    號過失傷害乙案審理時承認「伊於發生碰撞前有看到被告所
    駛車輛，並有往右閃避之反應動作，惟未及右閃即發生碰撞
    」等情，原告發現被告所駛車輛未及閃避旋即發生碰撞，亦
    可見原告亦未疏未注意車前狀況。按汽車行經無號誌之交岔
    路口，應減速慢行，作隨時停車之準備，道路交通安全規則
    第93條第1項第4款有明文規定。原告騎乘機車疏未注意車前
    狀況，隨時採取必要之安全措施，及未減速慢行，作隨時停
    車之準備，對本件車禍之發生亦與有過失。被告對本件車禍
    之發生應負過失責任，原告又係因本件車禍受有左側股骨骨
    折之傷害，則被告之過失行為與原告所受之傷害間，具有相
    當因果關係，自堪認定。另被告過失撞傷原告，其刑事責任
    經台中地院95年度交易字第 493號、本院95年度交上易字第
    1565號刑事判決，認定被告未注意車前狀況，隨時採取必要
    之安全措施，及左方車未暫停讓右方車先行，原告亦未注意
    車前狀況，隨時採取必要之安全措施，及未減速慢行，作隨
    時停車之準備，判處被告有期徒刑三月確定，此有該判決書
    在卷可資參考。
  2.本件車禍之發生，兩造同為未注意車前狀況，隨時採取必要
    之安全措施，另被告駕駛自小客貨車應暫停讓原告機車先行
    ，其過失責任應較原告騎乘機車未減速慢行，作隨時停車之
    準備為重，被告之行為應係本件車禍肇事之主因。本件車禍
    經台灣省台中市區車輛行車事故鑑定委員會鑑定結果同認「
    被告駕駛自用小客貨車行至無號誌交岔路口未讓右方車先行
    ，為肇事主因，原告駕駛重機車行經無號誌交岔路口疏未減
    速慢行，為肇事次因。」本院審酌兩造之過失行為對本件車
    禍發生之影響程度，認被告應負百分之60之過失責任，餘百
    分之40之過失責任則由原告負責。被告抗辯本件車禍肇事主
    因係原告之車速過快，及原告主張其僅應負百分之30之過失
    責任，均為本院所不採。
  (二)被告應賠償原告看護費用、無法工作減少收入、精神慰撫金
    之金額為何？
    按因過失不法侵害他人之權利者，負損害賠償責任；汽車在
    使用中加損害於他人者，駕駛人應賠償因此所生之損害；不
    法侵害他人之身體或健康者，對於被害人因此喪失或減少勞
    動能力，或增加生活上之需要時，應負損害賠償責任；不法
    侵害他人之身體、健康，被害人雖非財產上之損害，亦得請
    求賠償相當之金額，民法第184條第1項前段、第191條之2前
    段、第193條第1項、第195條第1項前段定有明文。本件原告
    因車禍受傷經送澄清綜合醫院急救，94年 9月29日接受骨折
    復位及植入內固定手術，於94年10月12日出院，共計住院15
    日，支付醫療費用16,091元，此為被告所不爭執，故原告請
    求被告賠償醫療費用16,091元，自屬有據，應予准許。原告
    請求賠償看護費用即增加生活需要之費用、無法工作減少收
    入即減少勞動能力之損失，與精神慰撫金即非財產上之損害
    ，依上開規定，固得請求，但被告抗辯原告此三方面之請求
    金額均有過高，茲就原告請求之看護費用33,000元、無法工
    作減少收入248,750元、及精神慰撫金600,000元，是否過高
    ？若有過高，被告應賠償之金額為何？論述於下：
  1.看護費用部分：原告係請求其住院15天期間由其妻親自照顧
    生活起居，比照看護工每日 2,200元，共33,000元。查原告
    因經濟考量於住院期間無法雇用看護工，由其妻親自照顧生
    活起居，惟親屬看護所付出之勞力，非不得評價為金錢，只
    因兩者身分關係密切而免除支付義務，此種親屬基於身分關
    係之恩惠自不能加惠於加害人，故應衡量比照雇用看護之情
    形，認被害人受有相當於雇用看護工之看護費用損失。至於
    看護工之看護費用，依上訴人所提出國軍左營總醫院之收費
    標準，為每班以12小時計，不滿6小時以半班計，超過6小時
    以1班計，每班收費1,000元，上訴人住院須24小時分兩班看
    護，故其費用應為每天 2,000元；至被告所提出之收費標準
    ，為心安老人安養看護中心醫院看護 24小時為1,800元起，
    因心安老人安養看護中心無營業住址，是否經政府合法立案
    ，不得而知，故看護費用之收費標準，本院採原告所提出者
    為準即每天 2,000元，是原告所能請求賠償之看護費用應為
    30,000元，超過部分不能准許。
  2.無法工作減少收入部分：原告主張其受傷前任職於捷徑系統
    清潔有限公司，日薪為 1,250元，自受傷後在醫療無法從事
    工作，依勞保給付核給199天為準，被告應賠償248,750元。
    而依原告所提出捷徑系統清潔有限公司出具之證明書，原告
    於94年9月28日下班後受傷，自94 年9月29日起至95年4月24
    日皆未到公司工作，期間未支領任何薪資及津貼，並於95年
    4月24日離職，每日薪資為1,250元。惟經本院依職權調得稅
    務電子閘門財產所得調件明細表，顯示原告94年薪資所得為
    279,540元，原告就其94年薪資所得為279,540元之事實亦未
    否認，則以原告工作至94年9月28日所得為279,540元，換算
    原告每天平均之薪資所得為1,032 元，原告就其實領薪資何
    以會低於日薪1,250 元，指稱：「伊有上工時才有領，我每
    天有去公司上班，但當天公司如沒工作給我做，就沒領薪水
    」等語，是原告並非每天上班均可獲得薪資1,250 元，計算
    原告無法工作減少收入之損害即不能以每天1,250 元為準，
    自應以原告實際所得之平均每天1,032 元計算。再原告無法
    工作之天數，依澄清綜合醫院所開具之診斷證明書，應為住
    院15天及休養12週即84天，共99天（診斷證明書附台中地檢
    署95 年度偵字第13419號偵查卷），原告請求依勞保給付所
    核給之199天計算，並無依據。雖原告受傷後，自94年9月29
    日起至95 年4月24日未到捷徑系統清潔有限公司上班，但依
    原告另提出之先碩系統工程有限公司出具之任職證明書，原
    告係於95年4月12日任職先碩系統工程有限公司，日薪為1,6
    00元，可見原告之後所服務之公司，薪資高於捷徑系統清潔
    有限公司，原告應早有意離開捷徑系統清潔有限公司，原告
    受傷後至95 年4月11日未有工作，即非全係受傷之因素所致
    ，有部分時間應係在尋找新工作，是亦不能以原告請假未工
    作之時間，命被告負賠償之責。原告所能請求被告賠償無法
    工作減少收入損害即為99天，每天平均薪資1,032元，共102
    ,168 元，原告此部分請求超過102,168元範圍，應予駁回。
  3.精神慰撫金部分：原告主張其受有左側股骨骨折之傷害，左
    腳萎縮造成長短腳，被告對原告之受傷不聞不問，拒絕賠償
    ，其受有極大之精神痛苦，因此請求賠償精神慰撫金60萬元
    。查原告於94年 9月28日車禍受有左側股骨骨折之傷害，經
    澄清綜合醫院急救，於94年 9月29日接受骨折復位及植入內
    固定手術，於94年10月12日出院，共計住院15日。原告受有
    左側股骨骨折之傷害，接受手術治療，即會因左腳萎縮而有
    長短腳之虞，原告所受之精神創痛應非輕。而被告係以資源
    回收為業，業經台中市政府核定為低收入戶，為原告所不爭
    執，此外被告名下僅有一輛76年份之汽車，原告名下無財產
    ，於94 年有薪資所得279,540元，有稅務電子閘門財產所得
    調件明細表在卷可憑，另被告之學歷為高中補校畢業，從事
    資源回收，每月收入為1萬5千元至1萬6千元；原告之學歷為
    國中肄業，現任職先碩系統工程有限公司，每月收入約為 4
    萬元，業經兩造陳明在卷，本院斟酌原告因本件傷害所受之
    痛苦，及兩造之教育程度、社會地位、經濟狀況等一切情狀
    ，認原告請求60萬元之精神慰撫金，尚有過高，應以20萬元
    為適當，原告之請求在此範圍內，應予准許，超過部分則不
    能准許。
  4.原告所得請求被告賠償之金額，為醫療費用16,091元，看護
    費用30,000元，無法工作減少收入 102,168元，及精神慰撫
    金200,000元，合計348,259元。又損害之發生，被害人與有
    過失者，法院得減輕賠償金額或免除之，民法第217條第1項
    有明文規定。本件車禍之發生，原告應負百分之40之過失責
    任，爰減輕被告百分之40之賠償金額，以示公允，從而，被
    告應賠償原告之金額為208,955元。
六、綜上所述，被告應賠償原告208,955元，原告請求被告賠償6
    28,489元，及自起訴狀繕本送達翌日起算之法定遲延利息，
    在208,955元及自 95年12月20日起算法定遲延利息之範圍內
    ，核無不合，應予准許，逾此部分之請求，尚屬無據，應予
    駁回。原告陳明願供擔保聲請宣告假執行，就其敗訴部分，
    假執行之聲請，失所附麗，至其勝訴部分，本院所判決命被
    告給付之金額，被告不得上訴三審，一經本院宣示本件判決
    即告確定，原告聲請假執行亦無必要，原告假執行之聲請應
    併駁回。
七、據上論結，本件原告之訴為一部有理由，一部無理由，依民
    事訴訟法第79條，判決如主文。
中　　華　　民　　國　　96　　年　　3 　　月　　27　　日
                  民事第四庭    審判長法　官  黃斐君
                                      法　官  黃永祥
                                      法　官  陳蘇宗
以上正本係照原本作成。
不得上訴。
                                      書記官  林振甫
中　　華　　民　　國　　96　　年　　3 　　月　　29　　日
                                                      Ｍ
